【裁判字號】    92,簡上,13
【裁判日期】    920709
【裁判案由】    傷害
【裁判全文】
臺灣士林地方法院刑事判決                          九十二年度簡上字第一三號
    上  訴  人
    即  被  告  甲○○
右列上訴人即被告因傷害案件，經本院於民國九十一年十二月五日以九十一年度簡字
第九二八號判決（聲請簡易判決案號：臺灣士林地方法院檢察署九十一年度偵字第二
八八九號），上訴人不服上開判決提起上訴，本院管轄之第二審合議庭判決如左：
    主  文
上訴駁回。
甲○○緩刑參年。
    事實及理由
一、本案經本院審理結果，認第一審以被告甲○○犯刑法第二百七十七條第一項之傷
    害罪，判處有期徒刑三月，並諭知易科罰金之折算標準，其認事、用法及量刑均
    無不當，應予維持，並引用第一審判決書記載之事實、證據（如附件）。
二、被告之上訴意旨稱：當天係因告訴人李峻明先以螺絲起子及類似魚叉之物品攻擊
    被告，被告將之撥開，爾後兩人把東西放下來，嗣又起口角而發生推擠，其係正
    當防衛，並無傷害告訴人的意思，且被告家中尚有老母待扶養，又有貸款需繳納
    ，原判決量刑過重等語。
三、經查：
  (一)按正當防衛必須對於現在不法之侵害始得為之，侵害業已過去，即無正當防衛可
    言。至彼此互毆，又必以一方初無傷人之行為，因排除對方不法之侵害而加以還
    擊，始得以正當防衛論。故侵害已過去後之報復行為，與無從分別何方為不法侵
    害之互毆行為，均不得主張正當防衛。又衡之一般社會經驗法則互毆係屬多數動
    作構成單純一罪而互為攻擊之傷害行為，縱令一方先行出手，而還擊一方在客觀
    上苟非單純僅對於現在不法之侵害為必要排除之反擊行為，因其本即有傷害之犯
    意存在，則對其互為攻擊之還手反擊行為，自無主張防衛權之餘地。最高法院三
    十年上字第一０四０號判例、八十四年度台上字第四０七號、八十四年度台非字
    第二０八號判決可資參循。
  (二)據被告於偵查中自承「是李峻明先拿螺絲起子及釣桿架子想要打我，我人閃開，
    並被他追到樹下，結果我在樹下隨手撿到一支鋸子，他看我拿鋸子，就把他手上
    的東西丟在地下，我順手把鋸子丟下。後來我們二人又發生拉扯並推擠，結果我
    左手揮起來才不慎劃傷他脖子」等語（見九十一年四月一日訊問筆錄）。是不論
    告訴人李峻明是否先以螺絲起子及釣魚架子攻擊被告，告訴人既然已將前開物品
    丟在地下，侵害業已過去，則嗣後被告與告訴人又發生爭執互相拉扯推擠，致告
    訴人受傷，被告殊無成立正當防衛之餘地。
  綜上所述，被告辯稱係正當防衛尚非可採。事證明確，其犯行洵堪認定，應予依法
  論科。
四、核被告所為，係犯刑法第二百七十七條第一項傷害罪。原審同為此認定，並援引
    刑事訴訟法第四百四十九條第一項前段、第三項、第四百五十四條第二項、刑法
    第二百七十七條第一項、第四十一條第一項（前段係贅引）、罰金罰鍰提高標準
    條例第一條前段、第二條，判處被告有期徒刑三月，如易科罰金以三百元折算一
    日，其認事用法洵無違誤，量刑亦屬妥適，被告否認犯罪，並以原審量刑過重為
    由，提起本件上訴，為無理由，其上訴應予駁回。
五、被告未曾受有期徒刑以上刑之宣告，有台灣高等法院被告全國前案紀錄表在卷可
    稽，且被告於本院審理時，已當庭與告訴人成立調解，同意賠償告訴人新台幣一
    萬元，有調解筆錄在卷可參，經此起訴審判，論罪科刑之教訓，當能心生警惕，
    信無再犯之虞，本院認所宣告之刑以暫不執行為適當，併諭知緩刑三年，以啟自
    新。
據上論斷，應依刑事訴訟法第四百五十五條之一第一項、第三項、第三百六十八條、
第三百七十三條、刑法第七十四條第一款，判決如主文。
本案經檢察官劉異海到庭執行職務
中        華        民        國    九十二    年    七    月    九      日
                                  臺灣士林地方法院刑事第四庭
                                      審判長法  官  謝  靜  恒
                                            法  官  王  俊  雄
                                            法  官  洪  慕  芳
右正本證明與原本無異。
本判決不得上訴。
                                            書記官  趙  彩  彤
中        華        民        國    九十二    年    七    月   十一     日


司法院資訊處製作；財團法人民間司法改革基金會備份。
